【裁判字號】    98,上易,1817
【裁判日期】    980903
【裁判案由】    竊盜等
【裁判全文】
臺灣高等法院刑事判決                98年度上易字第1817號
上  訴  人  臺灣士林地方法院檢察署檢察官
被      告  甲○○
                      號
上列上訴人即檢察官因被告竊盜等案件，不服臺灣士林地方法院
98年度審易字第849 號、第1025號，中華民國98年6 月3 日第一
審判決（起訴案號：臺灣士林地方法院檢察署98年度偵字第4726
號、第5258號、98年度偵緝字第398 號，追加起訴案號：98年度
第6636號），提起上訴，本院判決如下：
    主  文
原判決撤銷。
甲○○故買贓物，累犯，處有期徒刑肆月，如易科罰金以新台幣
壹仟元折算壹日；又竊盜，累犯，處有期徒刑伍月，如易科罰金
以新台幣壹仟元折算壹日；又收受贓物，累犯，處有期徒刑肆月
，如易科罰金以新台幣壹仟元折算壹日；又收受贓物，累犯，處
有期徒刑肆月，如易科罰金以新台幣壹仟元折算壹日。應執行有
期徒刑拾月，如易科罰金以新台幣壹仟元折算壹日。
    事  實
一、甲○○前因贓物案件，經臺灣士林地方法院以95年度易字第
    1662號判決處有期徒刑4月確定，又因竊盜案件，經臺灣臺
    北地方法院以95年度易字第2457號判決處有期徒刑1年確定
    ，上開2罪嗣經減刑及定應執行有期徒刑8月確定，於民國97
    年6月2日縮刑期滿執行完畢。詎甲○○仍不知悛悔，(一)基於
    故買贓物之犯意，於97年11月1日，在臺北市南港區○○○
    路○段某處，明知姓名年籍不詳綽號「阿輝」之男子所持有
    之車牌號碼RIR─353號機車係乙○○於97年10月19日，在臺
    北縣汐止市○道街53巷8弄3號前所失竊之贓物，竟仍以新臺
    幣（下同）1000元之代價故買之，嗣為警於97年11月2日上
    午10時許，在臺北市○○區○○路68巷口當場查獲；(二)甲○
    ○復意圖為自己不法所有，於98年3月23日上午9時10分許，
    行經臺北縣汐止市○○街46巷6號，見該處房屋大門未關閉
    ，趁該處未有人看守之際，侵入該址房屋徒手竊取戊○○所
    有之神明金牌2面（侵入住宅部分未據告訴），得手後欲離
    開該處時，為走出房門之戊○○發現，經報警處理而當場查
    獲；(三)甲○○又基於收受贓物之犯意，於98年4月1日某時，
    在臺北市南港區○○○路○段「茄苳宮」附近，明知姓名年
    籍不詳綽號「阿宏」之成年男子所持有之車牌號碼AG E─
    018號機車，係丙○○於98年3月25日上午10時30分許，在臺
    北市內湖區○○○路○段180巷42弄16號前所失竊之贓物，竟
    仍予收受騎用，嗣於98年4月1日上午10時25分許，甲○○騎
    乘該機車並搭載不知情之陳裕勝行經臺北市○○區○○街42
    巷口前，為警發現其行跡可疑而上前盤查，甲○○乃加速逃
    逸，嗣為警在臺北市○○區○○街123巷與中南街134巷口前
    當場捕獲；(四)甲○○再基於收受贓物之犯意，於98年4 月29
    日、30日之間，在臺北市南港區○○○路○段「茄苳宮」附
    近，明知真實姓名年籍不詳綽號「阿輝」之成年男子所交付
    之車牌號碼DQH─209號輕型機車，乃丁○○於98年4月10日
    ，在臺北市內湖區○○○路○段180巷42弄16號前所失竊之贓
    物，竟仍予以收受騎用，嗣於98年5月4日8時50分許，甲○
    ○騎乘上開贓車行經臺北市○○區○○路419號前時，為警
    查獲。
二、案經臺北縣政府警察局汐止分局及臺北市政府警察局南港分
    局報請臺灣士林地方法院檢察署檢察官偵查起訴及追加起訴
    。
    理  由
一、前揭犯罪事實，業據被告甲○○於原審準備程序及審理及本
    院審理中均供認不諱，犯罪事實一之(一)部分，核與告訴人乙
    ○○於警詢時指訴情節相符，復有車牌號碼RIR ─353 號機
    車之贓物認領保管單、臺北市政府警察局車輛尋獲電腦輸入
    單、臺北縣政府警察局車輛協尋電腦輸入單、臺北市政府警
    察局南港分局南港派出所員警賴宗衡97年11月2 日執勤報告
    、失車記錄各1 份及贓物照片影本6 張在卷可稽。犯罪事實
    一之(二)部分，亦核與告訴人戊○○於警詢時指訴情節相符，
    復有神明金牌之贓物認領保管單1 紙、贓物及現場照片影本
    4 張在卷可參。犯罪事實一之(三)部分，復核與告訴人丙○○
    於警詢時指訴情節相符，復有車牌號碼AGE ─018 號機車之
    贓物認領保管單、臺北市政府警察局車輛尋獲電腦輸入單、
    車輛協尋電腦輸入單各1 份、贓物及現場照片影本4 張附卷
    可稽。犯罪事實一之(四)部分，並核與告訴人丁○○於警詢時
    指訴情節相符，復有車號DQH ─209 號輕型機車之贓物認領
    保管單1 紙、贓物及現場照片影本3 張在卷可稽。綜上，足
    徵被告自白與事實相符。本件事證明確，被告犯行洵堪認定
    ，應依法論科。
二、核被告所為犯罪事實一之(一)之行為，係犯刑法第349 條第2
    項之故買贓物罪；又其所為犯罪事實一之(二)之行為，係犯刑
    法第320 條第1 項之竊盜罪；又其所為犯罪事實一之(三)、(四)
    之行為，均係犯刑法第349 條第1 項之收受贓物罪。被告所
    犯上開4 罪間，犯意各別，行為互殊，罪名不同，應予分論
    併罰。又被告有事實欄所述犯罪科刑執行情形，有本院被告
    前案紀錄表附卷可參，其於有期徒刑執行完畢5 年內，再故
    意犯本件有期徒刑以上之各罪，均應依刑法第47條第1 項之
    規定論以累犯，並加重其刑。
三、原審對於被告予以論罪科刑，本非無見。惟按：刑事審判旨
    在實現刑罰權之分配正義，故法院對於有罪被告之科刑，應
    符合罰刑相當之原則，使輕重得宜，罰當其罪，此所以刑法
    第57條明定科刑時，應審酌一切情狀，尤應注意該條所列10
    款事項，以為科刑輕重之標準，並賦予法院裁量權。而判決
    於科刑之理由，如僅載稱審酌刑法第57條所規定一切情狀，
    因如此記載，僅為法律抽象之一般規定，並未說明各該事項
    之具體情形，其量刑是否妥適無從據以斷定，自有判決理由
    未備之違法。又如何量定其刑及是否宣告緩刑，固屬實體法
    上賦予法院得為自由裁量之事項，但此項裁量權之行使，並
    非得以任意或自由為之，仍應受一般法律原則之拘束，即必
    須符合所適用法律授權之目的，並受法律秩序之理念、法律
    感情及慣例等所規範。若違反比例原則、平等原則時，得認
    係濫用裁量權而為違法（最高法院91年度臺上字第5295號判
    決意旨參照）。經查本件被告甲○○前因竊盜罪，經臺灣士
    林地方法院以88年度易緝字第148 號判決處有期徒刑8 月確
    定，於民國90年1 月15日縮刑期滿執行完畢。又因竊盜罪經
    同法院以94年度易字第52號判決處有期徒刑10月確定，又因
    贓物罪經臺灣臺北地方法院以94年度簡字第2579號判決處有
    期徒刑3 月確定，前二罪於95年5 月25日縮刑期滿期執行完
    畢。又因竊盜罪經臺灣臺北地方法院以95年度易字第2457號
    判決處有期徒刑1 年確定，於97年6 月2 日執行完畢。又因
    贓物罪經臺灣士林地方法院以95年度易字第1662號判決處有
    期徒刑4 月確定等情，有本院被告前案紀錄表附卷可參。原
    審乃未審酌被告多次竊盜罪及贓物罪之犯行，經法院判處罪
    刑並執行完畢後，仍屢屢再犯，實難見被告有悔改之態度，
    非但不足以矯正其犯行，尚易啟其僥倖再犯之心。僅分別量
    處有期徒刑三月、四月之刑，應嫌過輕。另按94年2月2日修
    正公布之現行刑法第41條第2項，關於數罪併罰，數宣告刑
    均得易科罰金，而定應執行之刑逾六個月者，排除適用同條
    第1項得易科罰金之規定部分，與憲法第23條規定有違，並
    與本院釋字第366號解釋意旨不符，應自本解釋公布之日起
    失其效力，此業經司法院大法官釋字第662號解釋闡示宣告
    在案。本案被告犯上開四罪，及所宣告之刑度，分別合於刑
    法第41條第1項得諭知易科罰金之要件，縱所經裁定之應執
    行之刑逾有期徒刑六個月，依照上開說明，不應排除適用刑
    法第41條第1項得易科罰金之規定。乃原審漏未諭知易科罰
    金之折算標準，亦有失當。綜上，原審量刑顯非妥適，檢察
    官上訴意旨指摘及此，為有理由，本院爰將原審判決撤銷改
    判。爰審酌被告故買及收受他人遭竊之機車，助長竊風，導
    致被害人等追回失物之困難，對社會危害非輕，及其竊盜手
    段及竊得財物之價值，迄今尚未與告訴人等達成民事和解或
    賠償告訴人等所受損害，與犯罪後供認犯行之態度等一切情
    狀，分別量處如主文所示之刑及諭知易科罰金之折算標準，
    並定其應執行之刑及諭知易科罰金之折算標準。另按十八歲
    以上之竊盜犯、贓物犯，有犯罪習慣者，得於刑之執行前，
    令入勞動處所強制工作。又應執行之刑未達一年以上者，不
    適用本條例，竊盜犯贓物犯保安處分條例第3條第1項、第2
    條第4項分別定有明文。查本案被告所犯贓物等罪，經本院
    各判處如主文所示之刑，並定應執行有期徒刑10月，應執行
    之刑未達1年以上，即不得依該條例宣告被告為強制工作之
    處分，且被告前次竊盜、贓物案件，其犯罪時間距本案竊盜
    、贓物罪之犯罪時間，已長達2年多之久，被告亦未攜帶任
    何竊盜工具，犯罪情節尚非重大，洵難遽認其有竊盜、贓物
    犯罪習慣之情形，故不另為強制工作之諭知。
據上論斷，應依刑事訴訟法第369 條第1 項前段、第364 條、第
299 條第1 項前段，刑法第320 條第1 項、第349 條第1 項、第
2 項、第47條第1 項、第41條第1 項前段、第51條第5 款，刑法
施行法第1 條之1 第1 項、第2 項前段，判決如主文。
本案經檢察官曾忠己到庭執行職務。
中    華    民    國    98    年    9     月    3     日
                  刑事第九庭審判長法  官  陳貽男
                                  法  官  何信慶
                                  法  官  周盈文
以上正本證明與原本無異。
不得上訴。
                                  書記官  張郁琳
中    華    民    國    98    年    9     月    3     日
附錄：本案論罪科刑法條全文
中華民國刑法第320條
（普通竊盜罪、竊佔罪）
意圖為自己或第三人不法之所有，而竊取他人之動產者，為竊盜
罪，處5年以下有期徒刑、拘役或5百元以下罰金。意圖為自己或
第三人不法之利益，而竊佔他人之不動產者，依前項之規定處斷
。前二項之未遂犯罰之。
中華民國刑法第349條
（普通贓物罪）
收受贓物者，處 3 年以下有期徒刑、拘役或 5 百元以下罰金。
搬運、寄藏、故買贓物或為牙保者，處 5 年以下有期徒刑、拘役
或科或併科 1 千元以下罰金。
因贓物變得之財物，以贓物論。


司法院資訊處製作；財團法人民間司法改革基金會備份。
